【裁判字號】    99,訴,612
【裁判日期】    990915
【裁判案由】    業務過失致死等
【裁判全文】
臺灣嘉義地方法院刑事判決               99年度訴字第612號
公  訴  人  臺灣嘉義地方法院檢察署檢察官
被      告  長輝機電有限公司
兼  代表人  丁○○
上列被告因業務過失致死等案件，經檢察官提起公訴（99年度偵
字第3921號），被告就被訴事實為有罪之陳述，本院裁定改依簡
式審判程序審理，判決如下：
    主  文
長輝機電有限公司犯勞工安全衛生法第三十一條第二項之違反應
有防止危害安全衛生設備規定，致生職業災害罪，處罰金新臺幣
參萬元。
丁○○犯業務過失致人於死罪，處有期徒刑伍月，如易科罰金，
以新臺幣壹仟元折算壹日。緩刑貳年。
    犯 罪 事 實
一、丁○○係址設嘉義市○區○○○街5號1樓長輝機電有限公司
    之負責人，為勞工安全衛生法所稱之雇主，長輝機電有限公
    司於民國98年11月29日承攬彰化縣彰化市○○路○段212號民
    宅之升降機維修、保養及鋼索更換工程。丁○○於當日上午
    9時許，帶領陳琰文至該處工作，丁○○應注意須訂定安全
    衛生工作守則及於受雇人工作前應實施勞工安全衛生教育訓
    練，另工作場所有物體飛落之虞，應設置有效防止物體飛落
    之設備及命員工佩戴安全帽，詎竟能注意而不注意，未為上
    開措施。於兩人到達後，丁○○先到頂樓機房從事線路維修
    工作，陳琰文則將搬器停於5至6樓間（距離機坑底部約14.5
    公尺），以鏈條穿過主機固定樑，再到搬器頂部以手拉鍊條
    吊具穿過搬器之上樑，再與上方鏈條結合固定搬器，陳琰文
    即到機坑底部站在鋁梯上從事配重側鋼索固定端拆除作業，
    丁○○在6樓整理電線，突然聽到鋼索滑落聲音，直覺搬器
    往下滑落，於是趕緊跑到1樓打開升降機外門，並呼叫陳琰
    文無回應，立即請屋主通報119消防局前來救援，將陳琰文
    送彰化基督教醫院急救，仍因頭部遭升降機搬器撞擊進而跌
    至機坑底，造成顱顏骨破裂、多發性骨折致出血性休克死亡
    。
二、案經丙○○、甲○○○及乙○○訴請臺灣彰化地方法院檢察
    署呈請臺灣高等法院檢察署檢察長令轉臺灣嘉義地方法院檢
    察署檢察官偵結起訴。
    理  由
一、本件被告所涉犯者，非死刑、無期徒刑、最輕本刑為3年以
    上有期徒刑之罪或高等法院管轄第一審案件。本院行準備程
    序時，被告就被訴事實為有罪之陳述，經告知簡式審判程序
    之旨，並聽取檢察官及被告之意見後，本院爰依刑事訴訟法
    第273條之1第1項裁定由受命法官獨任進行簡式審判程序。
    故本件簡式審判程序之證據調查，依刑事訴訟法第273條之2
    之規定，不受同法第159條第1項、第161條之2、第161條之3
    、第163條之1及第164條至第170條規定之限制，合先敘明。
二、上開犯罪事實，業據被告於本院坦承不諱。核與證人甲○○
    ○警詢證述情節相符（見98年度相字第860號卷第5至6頁）
    。被告丁○○係址設嘉義市○區○○○街5號1樓長輝機電有
    限公司之負責人，有該公司變更登記事項卡可稽（見本院卷
    第29至30頁）。陳琰文因前揭事故死亡，有彰化縣警察局彰
    化分局處理相驗案件初步調查報告暨報驗書、彰化縣警察局
    彰化分局八卦山分駐（派出）所受理各類案件紀錄（通報）
    表各1紙、現場照片10張（見98年度相字第860號卷第3-4頁
    、第10至14頁）；並經臺灣彰化地方法院檢察署檢察官相驗
    屬實，有相驗屍體證明書1紙（見98年度相字第860號卷第20
    頁）及檢驗報告書1份（見98年度相字第860號卷第25-38 頁
    ）。暨行政院勞工委員會中區勞動檢查所經該會99年1月27
    日勞中檢機字第0991001044號附檢查報告書一份可佐（見98
    年度相字第860號卷第43至50頁）。足徵被告之自白與事實
    相符，本件事證明確，被告犯嫌堪予認定，應依法論科。
三、核被告丁○○所為，係違反勞工安全衛生法第5條第1項第1
    款之規定，致生同法第28條第2項第1款之死亡職業災害，而
    應依同法第31條第1項規定論科，及犯刑法第276條第2項業
    務過失致死罪；被告長輝機電有限公司則應依勞工安全衛生
    法第31條第2項規定，科以同條第1項規定之罰金刑。被告丁
    ○○所犯上開二罪間，係一行為觸犯數罪名之想像競合犯，
    應從一重之刑法第276條第2項業務過失致死罪處斷。爰審酌
    被告丁○○未盡注意義務，提供被害人於工作場所必要之安
    全設備，致被害人於工作時因事故身亡，對被害人之家屬造
    成難以磨滅之傷痛，惟念被告犯坦承犯行，且與被害人家屬
    達成和解，並願給付賠償金額新台幣160萬元，有嘉義市西
    區調解委員會調解筆錄可參等犯後態度之一切情狀，量處被
    告丁○○有期徒刑5月，並諭知易科罰金之折算標準。被告
    長輝機電有限公司部分並依本件之情節，量處罰金新台幣參
    萬元。
四、另查，被告丁○○前未曾因故意犯罪受有期徒刑以上刑之宣
    告，有台灣高等法院被告前科紀錄表可稽，此次係因一時失
    慮，致罹刑典，事後已坦承犯行，且被害人警詢亦表示不對
    被告提出告訴，堪認被告丁○○經此教訓，應知惕勵，信無
    再犯之虞，本院因認其所受宣告之刑，以暫不執行為適當，
    爰併予宣告緩刑2年，用啟自新。
據上論斷，應依刑事訴訟法第299條第1項前段、第273條之1第1
項，勞工安全衛生法第31條第1項、第2項、刑法第11條前段、第
276條第2項、第55條、第41條第1項前段、第74條第1項第1款，
刑法施行法第1條之1，判決如主文。
本案經檢察官吳咨泓到庭執行職務
中    華    民    國    99    年    9    月    15    日
                  刑事第六庭    法  官    蘇清水
以上正本證明與原本無異。
如不服本判決應於收受判決後10日內向本院提出上訴書狀，並應
敘述具體理由；其未敘述上訴理由者，應於上訴期間屆滿後20日
內向本院補提理由書（均須按他造當事人之人數附繕本）「切勿
逕送上級法院」。告訴人或被害人如對於本判決不服者，應具備
理由請求檢察官上訴，其上訴期間之計算係以檢察官收受判決正
本之日期為準。
中    華    民    國    99    年    9     月    15    日
                                書記官    邱法儒
附錄本案論罪科刑法條全文
勞工安全衛生法第31條
違反第5條第1項或第8條第1項之規定，致發生第28條第2項第1款
之職業災害者，處三年以下有期徒刑﹑拘役或科或併科新台幣十
五萬元以下罰金。
法人犯前項之罪者，除處罰其負責人外，對該法人亦科以前項之
罰金。
中華民國刑法第276條
因過失致人於死者，處2年以下有期徒刑、拘役或二千元以下罰
金。
從事業務之人，因業務上之過失犯前項之罪者，處五年以下有期
徒刑或拘役，得併科三千元以下罰金。

司法院資訊處製作；財團法人民間司法改革基金會備份。
